臺灣高等法院臺中分院刑事裁定　　　　100年度聲再字第243號
再審聲請人　陳憲雄
即受判決人
上列聲請人因強盜等案件，對於本院97年度上訴字第2151號中華
民國97年12月30日第二審確定判決（原審案號：臺灣臺中地方法
院97年度訴字第506號，起訴案號：臺灣臺中地方法院檢察署96
年度偵字第29519號），聲請再審，本院裁定如下：
    主  文
再審之聲請駁回。
    理  由
一、聲請意旨引用刑事再審聲請狀、刑事再審聲請補強理由(二)狀
    之記載（如附件）。
二、按對於有罪確定判決之救濟程序，依刑事訴訟法規定，有再
    審及非常上訴二種；前者係為救濟原確定判決認定事實錯誤
    而設，後者則為糾正原確定判決之違背法令，二者迥然有別
    。為受判決人之利益聲請再審，必其聲請之理由合於刑事訴
    訟法第420條第1項第1款至第6款或第421條所定之情形，並
    依第429條規定，附具原判決之繕本及證據，提出於管轄法
    院，始得為之。至判決違背法令，係檢察官聲請最高法院檢
    察署檢察總長提起非常上訴之事由，並非當事人聲請再審之
    理由。本件原確定判決（即本院97年度上訴字第2151號刑事
    判決）認聲請人即受判決人陳憲雄（下稱聲請人）攜帶兇器
    強盜安代怡慧之財物（原確定判決事實欄一(一)部分；下稱甲
    部分）、攜帶兇器強盜曾倩盈之財物（原確定判決事實欄一
    (二)部分；下稱乙部分）及搶奪劉怜均之財物（原確定判決事
    實欄一(三)部分；下稱丙部分），因而維持第一審（臺灣臺中
    地方法院）論處聲請人攜帶兇器強盜二罪及搶奪罪罪刑（甲
    、乙部分各處有期徒刑7年4月，丙部分處有期徒刑11月；應
    執行有期徒刑11年）之判決，並經最高法院以98年度臺上字
    第1289號刑事判決，從程序上駁回聲請人之上訴確定。聲請
    人固提具刑事再審聲請狀、刑事再審聲請補強理由(二)狀，主
    張甲、乙、丙部分之犯罪均非聲請人所為，原確定判決認定
    事實錯誤，爰依刑事訴訟法第420條第1項第6款規定聲請再
    審等語，惟就其狀載聲請意旨以觀，聲請人形式上雖謂「聲
    請再審」，然實質上係在自述其所謂之「事實經過」，並據
    以指摘原確定判決採證認事違反經驗法則、證據法則，並有
    依法應於審判期日調查之證據而未予調查之違背法令等情；
    經核均屬原確定判決是否違背法令，可否提起非常上訴之範
    疇，與得聲請再審之事由無涉。揆諸首揭說明，聲請人本件
    聲請再審之程序顯係違背規定，其再審之聲請應為不合法。
三、縱認聲請人係聲請再審，經查：
  (一)按有罪之判決確定後，因發現確實之新證據，足認受有罪判
    決之人應受無罪、免訴、免刑或輕於原判決所認罪名之判決
    者，為受判決人之利益，得聲請再審，刑事訴訟法第420條
    第1項第6款固定有明文，然所謂發見確實之新證據，係指該
    證據於事實審法院判決前已經存在，為法院、當事人所不知
    ，不及調查斟酌，至其後始行發見，且就證據本身形式上觀
    察，固不以絕對不須經過調查程序為條件，但必須顯然可認
    為足以動搖原有罪確定判決，而為受判決人無罪、免訴、免
    刑或輕於原判決所認罪名之判決者為限。故受理聲請再審之
    最後事實審法院，應就聲請再審理由之所謂「新證據」，是
    否具備事實審判決前已經存在，為法院、當事人所不知，事
    後方行發見之「嶄新性」，及顯然可認足以動搖原有罪確定
    判決，應為無罪、免訴、免刑或輕於原判決罪名之「顯然性
    」二要件，加以審查，為判斷應否准予開始再審之準據（參
    照最高法院93年度臺抗字第98號裁定要旨）。本件聲請人於
    刑事再審聲請補強理由(二)狀中，雖請求命「摩西通訊精品行
    」負責人吳偉豪提出「摩西通訊中古手機買賣交易出入登記
    簿」，內有聲請人於民國96年10月1日、同年月10日簽寫之
    相關資料，作為再審之新證據；惟查此部分證據，係於事實
    審法院判決前已經存在，且既為聲請人所簽寫，顯非為聲請
    人所不知而至其後始行發見者，故不具備「嶄新性」之要件
    ，並非刑事訴訟法第420條第1項第6款所謂之新證據，自不
    得據為聲請再審之原因。
  (二)按再審之聲請，經法院認為無再審理由，而以裁定駁回者，
    不得更以同一原因聲請再審，為刑事訴訟法第434條第2項所
    明定。聲請人於刑事再審聲請狀、刑事再審聲請補強理由(二)
    狀所持其餘理由，前曾由聲請人據以聲請再審，經本院認其
    再審之聲請，部分為不合法，部分為無理由，而分別於民國
    99年2月23日、99年11月30日以99年度聲再字第22號、第230
    號裁定駁回再審之聲請，聲請人不服提起抗告，並由最高法
    院分別於99年4月22日、100年1月13日以99年度臺抗字第334
    號、100年度臺抗字第36號裁定駁回抗告確定在案，此有本
    院及最高法院上開各該裁定書影本在卷可憑。茲聲請人仍以
    同一原因聲請再審，依上開說明，其此部分聲請再審之程序
    顯然違背規定，為不合法。
四、綜上所述，本件聲請再審意旨，經核係屬原確定判決是否違
    背法令，可否提起非常上訴之範疇，與得聲請再審之事由無
    涉，且或與刑事訴訟法第420條第1項第6款所規定之要件不
    符，不足認有再審之理由，或以同一原因已曾為本院認無理
    由而裁定駁回其再審之聲請，則本件再審之聲請，自應予以
    駁回。
據上論斷，應依刑事訴訟法第433條、第434條第1項，裁定如主
文。
中    華    民    國   100    年    11    月    3     日
                  刑事第六庭  審判長法  官  李 文 雄
                                    法  官  蔡王金全
                                    法  官  黃 小 琴
以上正本證明與原本無異。
如不服本裁定，得於收受送達後5日內向本院提出抗告書狀（須
附繕本）。
                                    書記官  林 元 威
中    華    民    國   100    年    11    月    3     日